Inventaris van het archief van de Cliëntenbond, (1970) 1971-1990 (1991)
Nationaal Archief, Den Haag
De Cliëntenbond
Cliëntenbond
1970-1991
merendeel 1971-1990
I28523
10.00 meter; 273 inventarisnummers.
Nationaal Archief, Den Haag
Cliëntenbond (1970) 1971-1990 (1991)
Het doel van de Cliëntenbond (1971-1990) was het verenigen van (ex)cliënten voor onderlinge steun en solidariteit en om door belangenbehartiging een rechtvaardige en menselijke geestelijke gezondheidszorg te verkrijgen. Het archief van de bond bestaat uit stukken van algemene aard (vergaderstukken, agenda's, notulen, correspondentie, jaarverslagen) en stukken betreffende bijzondere onderwerpen, zoals instelling, ontwikkeling en organisatie van de Cliëntenbond; bestuur en leden; financiën en huisvesting. Een groot deel van de stukken is geordend op afdeling, werkgroep, relaties, activiteiten, projecten of publicaties.
Archiefvorming
Geschiedenis van de archiefvormer
Beknopt historisch overzicht van de Cliëntenbond
De Cliëntenbond is voortgekomen uit een diepgaand conflict bij het Leidse Medisch Opvoedkundige Bureau (M.O.B.) in 1970.
De gegevens zijn noodzakelijk ontleend aan: A.J. Heerma van Voss, Belangenbehartiging en beeldvorming voor en door psychiatrische patiënten. In Maandblad voor de Geestelijke Volksgezondheid, nr. 6, 1978, p. 1-32.
Na het ontslag van de kinderpsychiater Sjef Teuns richtten ouders een landelijke initiatiefgroep op die ijverde voor betere voorzieningen op het gebied van de ambulante geestelijke gezondheidszorg in de omgeving van Leiden. Op het congres "Te gek om los te lopen" in november 1970 manifesteerde de initiatiefgroep zich voor het eerst aan een groter publiek. In september 1971 werd de Vereniging Cliëntenbond in de Welzijnszorg door de initiatiefgroep officieel opgericht. Het aanvankelijke doel was om de kwaliteit van de geestelijke gezondheidszorg te helpen verbeteren ten behoeve van de "cliënt" en om op langere termijn de geestelijke gezondheid te bevorderen, zodat de vraag naar hulp zou verminderen. In eerste instantie bleef de bond op bescheiden schaal actief. Zij hield zich voornamelijk bezig met bezoeken aan M.O.B.'s, het geven van voorlichting en het verspreiden van folders. De Cliëntenbond kwam naar buiten toe dan ook over als een organisatie, gericht op preventie en het opbouwen van contacten met hulpverleners en cliënten in de ambulante sector. Begin 1973 kreeg de bond pas echt landelijke bekendheid na een optreden van Corrie van Eyk in een televisieprogramma van Koos Postema. Na de uitzending kwam een enorme stroom van reacties op gang van patiënten uit psychiatrische instellingen. Hierdoor moest de bond geheel onverwachts haar werkterrein en doelstellingen verleggen. Preventie en het opheffen van tekorten in de ambulante geestelijke gezondheidszorg moesten worden losgelaten ten gunste van nieuwe prioriteiten. Tijdens een tussentijdse buitengewone ledenvergadering op 14 december 1974 werd er veel gediscussieerd over de doelstellingen van de Cliëntenbond. Als voorlopige doelstelling werd het volgende geformuleerd:
"Door het verenigen van cliënten en ex-cliënten komen tot onderlinge steun en gezamenlijke belangenbehartiging, op basis van solidariteit en ervaring, zodat medeverantwoordelijkheid voor een rechtvaardige en menselijke geestelijke gezondheidszorg wordt verkregen en gedragen kan worden."
Zie Jaarverslag van het Bulletin van de Cliëntenbond 1974-1975, p.16
Een heet hangijzer op de eerste ledenvergadering van 30 maart 1974 vormde de keuze voor een open of een gesloten lidmaatschap. Uiteindelijk werd er met een kleine meerderheid van stemmen gekozen voor een gesloten lidmaatschap wat inhield dat alleen (ex) cliënten lid konden worden van de Cliëntenbond. De juridische werkgroep zag zich hierdoor genoodzaakt om zichzelf op te heffen daar veel niet-cliënten deel uitmaakten van de werkgroep. Zij bleef echter onder een andere naam - Werkgroep Rechtspositie Psychiatrische Patiënten - de Cliëntenbond aan de zijlijn van adviezen dienen. Veel leden bleven echter voorstander van een open lidmaatschap en de discussie over dit onderwerp was dan ook nog niet gesloten. Zij vonden dat de leden van de Cliëntenbond zichzelf, door een gesloten lidmaatschap, het gehate etiket opplakten, waarvan de psychiater en de buitenwereld ze graag voorzag: onbereikbaar en apart. In 1976 werd er uiteindelijk een voorstel aangenomen om een sympathiserend lidmaatschap in te voeren.
De sympathiserende leden kregen dezelfde rechten als gewone leden met uitzondering van verkiesbaarheid voor functies binnen de Cliëntenbond en stemrecht.
In de jaren zeventig en tachtig nam de Cliëntenbond deel aan verschillende acties en speelde zij een voorname rol bij het tot stand komen van patiëntenraden in diverse psychiatrische instellingen. Daarnaast werd er een aantal klachtenbureaus opgezet. Deze bureaus werden geleid door vrijwilligers, die informatie verschaften, klachten behandelden en, indien mogelijk, bemiddelden.
In 1974 werd voor het eerst de "Dag van de Psychiatrie" uitgeroepen: een landelijke actiedag die later zou uitgroeien tot een actieweek. Naar aanleiding van een groot aantal klachten dat binnenkwam bij de "Gekkenkrant" over de elektroshock nam de redactie het initiatief tot de organisatie van een landelijke actieweek, de Nationale Anti Shock Actie in juni 1977. De Cliëntenbond deed aan deze actie mee. De belangrijkste kritiek was dat er geen wetenschappelijk bewijs is voor een positief effect van dit middel, dat er weinig bekend is over de werking en dat er sprake is van nadelige gevolgen als geheugenstoornissen, verminderd denkvermogen en emotionele afstomping. Van 12 tot 19 juli 1983 vond de actiecampagne tegen het isoleren plaats, dit naar aanleiding van een langdurige isolatie van twee patiënten in het Provinciaal Ziekenhuis in Santpoort. Mensen van de werkgroep "anti-isoleer" van de Cliëntenbond waren bij de actie betrokken.
C. Kersbergen, Van het inrichtingsbed naar de stoel van de beleidsmaker; De gekkenbeweging. In: Tussen verbeelding en macht; 25 jaar nieuwe sociale Bewegingen in Nederland, Amsterdam 1994, p.208.
Afbeelding 1: Stille tocht met rammelende sleutelbossen van het Malieveld naar het Binnenhof, mei 1976, in het kader van een door de Cliëntenbond georganiseerde discussiedag onder het motto "te gek om vast te zitten".
In de tachtiger jaren vond meer en meer samenwerking plaats met patiëntenraden en andere instellingen die actief waren binnen de geestelijke gezondheidszorg. In 1980 kwam het "Manifest Patiëntenrecht" tot stand, het eerste gemeenschappelijke stuk van de beweging in de psychiatrie. Alle organisaties (o.m. Pandora, Gekkenkrant, Jac en Release) schaarden zich achter de stelling om alle psychiatrische inrichtingen op te heffen. Daarnaast werkte de Cliëntenbond nauw samen met de Landelijke Patiëntenraad en de Stichting Pandora. Vanuit het "driehoeksoverleg" waarin de samenwerking vanaf 1984 plaatsvond, voerde zij onder meer besprekingen met het Ministerie van Welzijn, Volksgezondheid en Cultuur en met de inspectie voor de Geestelijke Gezondheidszorg. Rond deze periode veranderde ook de officiële naam van Cliëntenbond in: Cliëntenbond in de Geestelijke Gezondheidszorg.
Vanuit de Cliëntenbond werd getracht om patiënten meer invloed te laten krijgen op het beleid binnen de geestelijke gezondheidszorg. Er werden plaatselijke en provinciale commissies in het leven geroepen waarbinnen de patiëntenparticipatie gestalte kreeg.
Organisatorische ontwikkeling
Na twee jaar van voorbereiding kwam de Cliëntenbond naar buiten in het televisieprogramma van Koos Postema. Vanaf de officiële oprichting van de bond in september 1971 tot aan het begin van 1973 is dan ook weinig bekend over haar organisatie.
In het voorjaar van 1973 ging een aantal werkgroepen van start, waaronder de werkgroep "Psychiatrische Inrichtingen". Boven de werkgroepen werd een zogenaamde "Centrale Overleg Groep" ingesteld, waarin van elke werkgroep één lid zitting had. Wanneer deze overleggroep precies is ingesteld is niet bekend. De Centrale overleggroep diende als
coördinatie-instrument voor de hele vereniging. Zij beheerde de middelen en zorgde ervoor dat de informatieverwerking en de communicatie binnen de vereniging vlot verliep en aansloot op de buitenwereld. Naast de Centrale Overleggroep heeft er in de beginfase een bestuur gefunctioneerd, waarover de leden niet zo tevreden waren. Het bestuur zou onvoldoende aandacht hebben besteed aan zijn organisatorische en delegerende taken. Op het verzoek van de leden werd er dan ook op 30 maart 1974 een algemene ledenvergadering uitgeroepen, waarin een nieuw bestuur werd gekozen.
Zie inv. nr. 25.
De voorzitter werd Willem Momma. Hij was van mening dat een organisatie, waar mensen met name vanuit een persoonlijke betrokkenheid deel van uitmaakten, niet gebaat was met een strakke hiërarchische en bureaucratische structuur. Er functioneerde dan ook een aantal werkgroepen zelfstandig. Iedere werkgroep wees uit haar midden een persoon aan die in overleg trad met andere werkgroepen, die de planning en de voortgang van de werkzaamheden in de gaten hield en die zijn werkgroep vertegenwoordigde in de "Centrale Overleggroep". In elke werkgroep werden beslissingen met meerderheid van stemmen genomen. Elke werkgroep was vrij in de manier waarop zij het haar toegewezen terrein wilde bewerken, mits zij de gekozen filosofie en de doelstellingen van de Cliëntenbond niet uit het oog verloor. De werkzaamheden dienden te worden ondersteund door het secretariaat en gecoördineerd door de Centrale Overleggroep. Door de vrijblijvende deelname en haar onduidelijke structuur was de Centrale Overleggroep echter niet in staat om tot de gewenste besluitvorming te komen.
In het algemeen bestuur zaten vertegenwoordigers van afdelingen, werkgroepen en de leden van het dagelijks bestuur. De algemene bestuursvergaderingen werkten met een vast vergaderschema, zodat alle afdelingen en werkgroepen daar rekening mee konden houden. Het dagelijks bestuur, gekozen uit het algemeen bestuur, bestond uit minimaal 5 personen, waaronder een voorzitter, penningmeester en secretaris. De algemene ledenvergadering was het belangrijkste beleidsbepalend orgaan.
Voor deelname aan besturen was de instemming nodig van het algemeen bestuur en de algemene ledenvergadering voor zover het ging om organisaties, werkgroepen en commissies die niet uitvoerend bezig waren met de hulpverlening in de geestelijke gezondheidszorg.
Afbeelding 2: Dagelijks bestuur van de Cliëntenbond in mei 1989. V.l.n.r. Pythia Outman, Marlieke de Jonge, Roelie Kikkert, Willem van Maarschalkerweerd en Eugène van Well.
Afdelingen en werkgroepen
In de loop van 1973 kwamen de eerste plaatselijke afdelingen van de Cliëntenbond van de grond. Zij hadden ieder een eigen contactpersoon en gaven verkregen informatie door aan het secretariaat. De afdelingen onderhielden contacten met de allengs opgerichte bewoners- en patiëntenraden in Nederland om ervaringen uit te wisselen. Zij voorzagen hun leden van informatie en brachten (ex) cliënten op plaatselijk niveau met elkaar in contact door inloop- en contactavonden te organiseren.
De werkgroepen hielden zich voornamelijk bezig met een bepaald gebied van de geestelijke gezondheidszorg en hadden meestal een tijdelijk karakter.
Eén van de eerste werkgroepen van de Cliëntenbond was de werkgroep "Psychiatrische Inrichtingen". De werkgroep hield zich bezig met de rechtspositie van de psychiatrische patiënt. Deels als afgevaardigde binnen de Landelijke Werkgroep Krankzinnigenwet, deels in rechtstreekse activiteiten, zoals het adviseren van advocaten. Binnen de Landelijke Werkgroep heeft zij meegewerkt aan de totstandkoming van verschillende commentaren op het wetsontwerp Bijzonder Opnemingen in Psychiatrische Ziekenhuizen (BOPZ). Deze wet moest de oude Krankzinnigenwet uit 1884 gaan vervangen.
In het najaar van 1978 belegde de Cliëntenbond een aantal vergaderingen over het thema isoleren. Hieruit is de werkgroep "isoleer"ontstaan. Het isoleren werd steeds meer ingepast in een behandelplan. Cliënten moesten "behandelcontracten" tekenen, waarin ze toestemming gaven voor hun eigen isolatie. In 1979 en 1980 stelde de werkgroep een onderzoek in naar de isoleersituatie in Noord-Holland. Aan isoleren kon slechts een einde komen als de instellingen werden opgeheven. Daarvoor moesten er kleinschalige, geïntegreerde en op de buurt gerichte voorzieningen komen.
Een andere werkgroep, "Registratie en Dossiers", hield zich bezig met de noodzakelijke controle op verstrekte of te verstrekken gegevens van cliënten. Zij verzette zich met name tegen de wijze waarop in de geestelijke gezondheidszorg werd omgesprongen met dossiers.
In het najaar van 1981 werd de werkgroep "Ambulant" opnieuw opgericht. In de vergadering van het algemeen bestuur van 10 oktober 1981 werd als taak van de werkgroep vastgesteld:
"Het volgen van landelijke ontwikkelingen in de ambulante geestelijke gezondheidszorg en het gezamenlijk bundelen van wensen en klachten om die vervolgens naar de werkers en de beleidsmakers over te brengen".
Bulletin van de Cliëntenbond, 11e jg. 1983, nr.4, p.14
In 1989 werd de werkgroep opgeheven door het algemeen bestuur, daar er al vanaf 1984 geen goed en controleerbaar stuk werk meer was afgeleverd.
Er was ook nog een aantal kleinere werkgroepen voor een korte dan wel een wat langere periode actief. Zo was er een werkgroep die de publiciteit regelde. Hieruit ontstond een aparte groep, de werkgroep "Internationale Contacten".
De werkgroepen waren gebonden aan het algemeen bestuur en zij moesten verantwoording afleggen over hun activiteiten.
Geschiedenis van het archiefbeheer
De verwerving van het archief
Schenking (van een niet overheidsarchief)
De verwerving van het archief
Het archief is door schenking verworven.
Inhoud en structuur van het archief
2.19
Aanwijzingen voor de gebruiker
Openbaarheidsbeperkingen
Deels openbaar, deels beperkt openbaar (A).
Materiële beperkingen
Aanvraaginstructie
Openbare archiefstukken kunnen online worden aangevraagd en gereserveerd. U kunt dit ook via de terminals in de studiezaal van het Nationaal Archief doen. Om te kunnen reserveren dient u de volgende stappen te volgen:
U maakt een profiel aan op www.gahetna.nl, en logt vervolgens in
Via de archiefinventaris (alleen de beschrijvingen met rode nummers) selecteert u het gewenste archiefstuk door op de knop 'Reserveren' te klikken
In het volgende scherm geeft u aan op welke dag u het archiefstuk wilt inzien
Indien u zich bevindt in de studiezaal en een tafelnummer heeft ontvangen kunt u dit nummer vermelden. Als u geen tafelnummer heeft kunt u tafelnummer 777 laten staan
Vervolgens bevestigt u uw reservering door deze te versturen.
Verwant materiaal
Beschikbaarheid van kopieën
Onder de archiefstukken bevinden zich een aantal foto's. Zoals de foto op de omslag: Het aankondigingsaffiche "Cliënten helpen elkaar", ontworpen door Jenny Collot. De illustratie van dit affiche geeft op een spottende wijze de positie aan van de (ex) psychiatrische patiënt in de maatschappij. Het cliënten-mannetje loopt verloren en voelt zich heel klein tussen andere mensen. De maatschappij wordt afgebeeld als een aantal benen. De tekst "cliënten helpen elkaar" geeft aan dat de sociale betrokkenheid bij de Cliëntenbond groter is dan in de maatschappij.
Beschrijving van de series en archiefbestanddelen
- STUKKEN VAN ALGEMENE AARD
  - Vergaderingstukken van het Algemeen Bestuur, het Dagelijks Bestuur en Ledenvergaderingen
    - Agenda´s, notulen en bijlagen van vergaderingen van het Algemeen Bestuur, 1973-1990., 1-8; 8 omslagen
      Stukken van voor 1975 zijn incompleet.
      Zie voor de jaren 1983-1987 inv. nrs. 16-20.
      - 1973-1976, 1
      - 1977-1978, 2
      - 1979-1980, 3
      - 1981-1982, 4
      - 1988 jan.-mei, 5
      - 1988 jun.-dec, 6
      - 1989, 7
      - 1990, 8
    - Agenda´s, notulen en bijlagen van vergaderingen van het Dagelijks Bestuur, 1974-1990., 9-24; 14 omslagen, 2 pakken
      De inv. nrs. 16-20 bevatten ook AB-stukken.
      In 1988 ontbreken de maanden jan.-apr.
      - 1974, 9
      - 1975, 10
      - 1976, 11
      - 1977, 12
      - 1978, 13
      - 1979-1980, 14
      - 1981-1982, 15
      - 1983, 16
      - 1984, 17
      - 1985, 18
      - 1986, 19; (pak)
      - 1987, 20; (pak)
      - 1988 mei-juli., 21
      - 1988 aug.-dec., 22
      - 1989, 23
      - 1990, 24
    - Agenda´s, notulen en bijlagen van algemene ledenvergaderingen, 1974-1990.; 25-28; 4 omslagen
      - 1974-1976, 25
      - 1977-1982, 26
      - 1983-1988, 27
      - 1989-1990, 28
  - Correspondentie
    - Algemene correspondentie, 1973-1990.; 29-41; 13 omslagen
      Alfabetisch gerangschikt.
      - 1973, 29
      - 1974, 30
      - 1975-1977 A-G, 31
      - 1975-1977 H-O, 32
      - 1975-1977 P-Z, 33
      - 1978, 34
      - 1979, 35
      - 1980-1981, 36
      - 1982-1983, 37
      - 1984, 38
      - 1985-1986, 39
      - 1987-1988, 40
      - 1989-1990, 41
    - "Bestuurspost", ingekomen en minuten van uitgaande stukken bij het bestuur, 1975-1978.; 42; 1 omslag
      Chronologisch gerangschikt.
    - Correspondentie met het Ministerie van Volksgezondheid en Milieuhygiëne (WVC), 1977-1990.; 43-44; 2 omslagen
      - 1977-1985, 43
      - 1986-1990, 44
  - Jaarverslagen
    - Jaarverslagen (tevens financiële overzichten), 1974-1990.; 45-46; 2 omslagen
      - 1974 apr.-1975 jun., 1975-1976, 1976-1977, 1977-1978, 1979-1983, 45
      - 1984-1990, 46
- STUKKEN BETREFFENDE BIJZONDERE ONDERWERPEN
  - Instelling, ontwikkeling en organisatie
    - Stukken betreffende de oprichting en doelstelling van de Cliëntenbond, 1970-1982.; 47; 1 omslag
    - Statuten en huishoudelijke reglementen, 1971.; 48; 1 omslag
    - Tekst van het programma van Koos Postema 19 januari 1973., 49; 1 omslag
    - Reacties op het programma van Koos Postema, 1973.; 50; 1 omslag
    - Besluitenlijsten van vergaderingen van de C.O.G. (Centrale Overleg Groep), 1973-1974.; 51; 1 omslag
    - Stukken betreffende de geschiedenis van de Cliëntenbond, 1973-1982.; 52; 1 omslag
    - Stukken betreffende (ontwerpen van) statutenwijzigingen en huishoudelijke reglementen., 1976-1977; 53; 1 omslag
    - Stukken betreffende statutenwijzigingen en huishoudelijke reglementen, 1981-1989.; 54; 1 omslag
    - Beleidsplannen, 1981-1990.; 55; 1 omslag
  - Bestuur
    - Correspondentie met individuele bestuurders. Alfabetisch gerangschikt, 1973-1990.; 56-57; 2 omslagen
      - 1973-1990, A-G, 56
      - 1973-1990, H-Z, 57
  - Leden
    - Correspondentie met leden, 1975-1990.; 58-62; 5 omslagen
      - 1975-1988, A-L, 58
      - 1975-1988, M-Z, 59
      - 1989-1990, A-F, 60
      - 1989-1990, G-P, 61
      - 1989-1990, R-Z, 62
    - Stukken betreffende het protest van de Cliëntenbond tegen de strafvervolging van een psychiatrische patiënt, 1974-1984.; 63; 1 omslag
    - Stukken betreffende het protest van de Cliëntenbond inzake de relaties van een lid met rechtse groeperingen, 1983-1984.; 64; 1 omslag
  - Financiën
    - Financiële jaarstukken (begrotingen, balansen en accountantsrapporten), 1974-1990.; 65-69; 5 omslagen
      Voor financiële overzichten zie bij jaarverslagen (inv.nrs. 45-46).
      - 1974-1986, 65
      - 1987, 66
      - 1988, 67
      - 1989, 68
      - 1990, 69
    - Stukken betreffende het verstrekken van subsidie aan de Cliëntenbond, 1977-1989.; 70-71; 2 omslagen
      - 1977-1985, 70
      - 1986-1989, 71
    - Stukken betreffende de controle van de financiën door de kascommissie, 1981-1990.; 72; 1 omslag
  - Huisvesting
    - Stukken betreffende nieuwe huisvesting aan de Meerkoethof 50 te Utrecht, 1987.; 73; 1 omslag
  - Afdelingen
    - Algemeen
      - Stukken betreffende het opzetten van plaatselijke afdelingen, 1973-1979.; 74; 1 omslag
    - Afdeling Amsterdam, 1973-1990
      - Algemeen (notulen, correspondentie en jaarverslagen)
        - Agenda´s en verslagen van vergaderingen, 1978-1990.; 75; 1 omslag
        - Correspondentie, 1973-1990.; 76; 1 omslag
        - Jaarverslagen, 1979-1986.; 77; 1 omslag
      - Diverse onderwerpen
        - Stukken betreffende samenwerking met diverse organisaties, 1978-1984.; 78; 1 omslag
        - Huurcontract met het Gemeentelijk Grondbedrijf Amsterdam, 1986.; 79; 1 omslag
    - Afdeling Brabant, 1975-1990
      - Stukken betreffende de werkgroep Psychiatrie Zuid (Eindhoven), 1975-1990.; 80-84; 5 omslagen
        - Agenda's en verslagen van vergaderingen, 1975-1978, 80
        - Correspondentie, 1975-1990, 81
        - Jaarverslagen, 1975-1978, 82
        - Contacten met "De Vriendenkring in de welzijnszorg, 1977-1978, 83
        - Onderzoeksenquête naar de leefsituatie van bewoners, 1978, 84
      - Correspondentie met diverse afdelingen, 1975-1988.; 85-87; 3 omslagen
        - Tilburg, 1975-1976, 85
        - Den Bosch, 1975-1978, 86
        - Breda, 1985-1988, 87
    - Afdeling Den Haag, 1973-1990
      - Agenda´s en verslagen van vergaderingen, 1973-1983.; 88; 1 omslag
      - Correspondentie, 1973-1990.; 89-91; 3 omslagen
        - 1973-1978, 89
        - 1979-1983, 90
        - 1984-1990, 91
      - Jaarverslagen, 1980-1982.; 92; 1 omslag
    - Afdeling Friesland, 1976-1990
      - Correspondentie, 1976-1990.; 93; 1 omslag
      - Stukken betreffende reacties op de "Discussienota Psychiatrische voorzieningen", 1981-1982.; 94; 1 omslag
    - Afdeling Gelderland, 1974-1990
      - Correspondentie, 1974-1990.; 95; 1 omslag
      - Stukken betreffende onderzoek naar de behoefte aan intraen semi murale voorzieningen in de regio Nijmegen, 1980-1983.; 96; 1 omslag
      - Stukken betreffende acties tegen plannen voor een nieuwe psychiatrische instelling in Nijmegen "Henricus", 1980-1983.; 97; 1 omslag
      - Stukken betreffende het globale plan voor psychiatrische ziekenhuizen in Gelderland (o.m. vergaderingen van de Districtscommissie van de Provinciale Raad voor deVolksgezondheid), 1981-1982.; 98; 1 pak
      - Stukken betreffende de projectgroep "Beschermde woonvormen" (o.m. overleg), 1981-1983.; 99; 1 pak
      - Stukken betreffende de werkgroep nieuwbouw (o.m. beroepschrift), 1982.; 100; 1 omslag
      - Rapporten en nota's inzake beschermd wonen, 1982-1989.; 101; 1 pak
    - Afdeling Groningen, 1973-1990
      - Correspondentie, 1973-1990.; 102-103; 2 omslagen
        - 1973-1984, 102
        - 1985-1990, 103
    - Afdeling Haarlem, 1975-1976
      De afdeling is opgegaan in afdeling "Zuid Kennemerland".
      - Correspondentie, 1975-1976.; 104; 1 omslag
    - Afdeling Limburg, 1974-1990
      - Correspondentie, 1974-1990.; 105; 1 omslag
    - Afdeling Noord-Holland, 1979-1990
      - Correspondentie, 1979-1990.; 106; 1 omslag
    - Afdeling Noordwest Veluwe, 1983-1988
      De afdeling is in 1988 opgeheven.
      - Correspondentie, 1983-1988.; 107; 1 omslag
    - Afdeling Overijssel/Flevoland, 1978-1990
      - Algemeen (notulen, correspondentie en jaarverslagen)
        - Agenda´s en verslagen van vergaderingen, 1978-1986.; 108; 1 omslag
        - Correspondentie, 1979-1990.; 109; 1 omslag
        - Jaarverslagen, 1985-1986.; 110; 1 omslag
      - Diverse onderwerpen
        - Stukken betreffende beroep van de afdeling Overijssel/Flevoland inzake subsidietoekenning aan het pleeggezin van Petra van Bakel, 1986-1987.; 111; 1 omslag
    - Afdeling Rotterdam, 1973-1989
      - Correspondentie, 1973-1989.; 112; 1 omslag
    - Afdeling Utrecht, 1974-1990
      - Algemeen (notulen, correspondentie en jaarverslagen)
        - Agenda´s en notulen van vergaderingen van de "Kerngroep", 1976-1990.; 113; 1 omslag
          Met hiaten.
        - Correspondentie, 1974-1990.; 114-115; 2 omslagen
          - 1974-1979, 114
          - 1980-1990, 115
        - Jaarverslagen, 1974-1989.; 116; 1 omslag
      - Diverse onderwerpen
        - Stukken betreffende subsidieaanvragen bij Provinciale Staten, 1977-1978.; 117; 1 omslag
        - Stukken betreffende subsidieaanvragen bij de gemeente Utrecht, 1977-1978.; 118; 1 omslag